【裁判字號】    99,上易,47
【裁判日期】    990409
【裁判案由】    詐欺
【裁判全文】
臺灣高等法院刑事判決                  99年度上易字第47號
上  訴  人  臺灣板橋地方法院檢察署檢察官
被      告  丁○○
上列上訴人因被告詐欺案件，不服臺灣板橋地方法院98年度易字
第512號，中華民國98年11月18日所為之第一審判決（起訴案號
：臺灣板橋地方法院檢察署97年度偵字第31189號、98年度偵字
第1733號及移送併案審理98年度偵字第27984號），提起上訴，
本院判決如下：
    主  文
原判決撤銷。
丁○○幫助意圖為自己不法之所有，以詐術使人將本人之物交付
，處有期徒刑肆月，如易科罰金，以新臺幣壹仟元折算壹日。
    事  實
一、丁○○依其智識程度可預見提供自己申辦之行動電話門號供
    不熟識之人使用，可能幫助他人以該門號作為詐騙被害人財
    物之聯繫工具使用，竟不違背其本意，基於幫助他人詐欺取
    財之犯意，於民國97年5月8日某時，在臺北市○○○路36之
    8號「捷飛通訊行」（登記負責人為林崇聖）內，以新臺幣
    （下同）200元之代價，將其甫申辦取得之0000000000號行
    動電話門號通話晶片卡，交付予某真實年籍姓名不詳之成年
    人，以此方式幫助該名成年人所屬詐欺集團為詐欺取財犯行
    ，嗣詐欺集團成員取得0000000000號行動電話門號後，即基
    於意圖為自己不法所有之詐欺取財犯意，於報紙分類廣告欄
    刊登廣告，佯稱應徵工作人員，於廣告內登載上開00000000
    00號行動電話門號作為聯絡方式，而為下述詐欺取財行為：
  (一)乙○○於97年8月21日下午某時因翻閱報紙分類廣告，見有
    應徵工作人員廣告，乃撥打廣告所登載之上開0000000000號
    行動電話門號詢問，接聽電話之詐欺集團成員即與乙○○相
    約於臺北縣板橋火車站南2門見面，待乙○○於是日晚間9時
    依約前往會面後，該詐欺集團成員即向乙○○佯稱可提供工
    作機會，惟須先繳付14,000元之擔保金云云，乙○○誤信繳
    付款項後可獲得工作，因而陷於錯誤，向該詐欺集團成員表
    示身上沒有現金，該詐欺集團成員向乙○○表示可將機車典
    當以換得現金，乙○○即依其言而典當機車取得現金15,000
    元後，將其中現金14,000元交付予該詐欺集團成員，該詐欺
    團成員於取得乙○○交付之款項後，即帶其前往臺北縣板橋
    市○○○路○段8號「好樂迪KTV」，藉詞要到地下室找人，
    要乙○○上5樓等他，之後即未再返回，亦無任何後續之回
    應，乙○○至此始知受騙。
  (二)戊○○於97年9月18日下午3時許，因翻閱報紙分類廣告，見
    前述應徵工作人員廣告，乃撥打該廣告所登載之0000000000
    號行動電話門號詢問，接聽電話之詐欺集團成員即與戊○○
    相約於臺北縣板橋市縣○○道某處見面，待戊○○依約前往
    會面後，詐欺集團成員即向戊○○佯稱可提供工作機會，惟
    須先繳付19,000元之擔保金云云，戊○○誤信繳付19,000元
    後即可獲得工作之機會，因而陷於錯誤，乃自行籌得上開款
    項，並依該詐欺集團成員指示，於同日晚間6時30分許，在
    臺北縣板橋市○○○路6號「錢櫃KTV」前，將現金19,000元
    交付該詐欺集團成員；該詐欺團成員於取得戊○○所交付之
    款項後，即藉詞戊○○儀容不整，要求戊○○先至KTV內盥
    洗室整理儀容，並利用戊○○進入KTV之空檔，迅速逃離現
    場；待戊○○返回後，發現對方已離去，亦無任何後續之回
    應，始知受騙。
  (三)丙○○於97年9月18日某時，亦因翻閱前述報紙分類廣告，
    見有前述應徵工作人員之廣告，乃撥打0000000000號行動電
    話門號詢問，接聽電話之詐欺集團成員即向丙○○佯稱可提
    供工作機會，惟須先繳納3,000元之保證金云云，丙○○誤
    信繳付3,000元後即可獲得工作之機會，因而陷於錯誤，乃
    依該詐欺集團成員指示，於同日晚間8時許，在臺北縣板橋
    市板橋火車站前，將現金3,000元交付予依約前來之詐欺集
    團成員；該詐欺團成員於取得丙○○所交付款項後，即佯稱
    須先將保證金送回公司，藉詞離去，丙○○於原地等候多時
    ，未見對方返回，亦無任何後續之回應，始知受騙。
  (四)甲○○於97年11月9日某時，亦因翻閱報紙分類廣告，見有
    前述應徵工作人員之廣告，乃撥打0000000000號行動電話門
    號詢問，接聽電話之詐欺集團成員即向甲○○佯稱可提供工
    作之機會，惟須先繳納1萬元之保證金云云，甲○○誤信繳
    付1萬元後即可獲得工作機會，因而陷於錯誤，乃依該詐欺
    集團成員指示，於翌日（即11月10日）晚間7時許，在臺北
    縣板橋火車站前，將現金1萬元交付予依約前來之詐欺集團
    成員；該詐欺團成員於取得甲○○所交付之款項後，帶同甲○○前往臺北縣板橋市○○○路○段8號「好樂迪KTV」前，
    藉詞須先上樓找承辦之經理，而自行上樓，之後即未再返回
    ，亦無任何後續之回應，甲○○至此始知受騙。
二、案經甲○○訴由臺北縣政府警察局板橋分局報請臺灣板橋地
    方法院檢察署檢察官偵查起訴及由該署以98年度偵字第3379
    2號移送併案審理。
    理  由
一、上揭事實一(二)至(四)，業據被告丁○○於原審坦白承認，而被
    告於本院固不否認於上揭時間在臺北市○○○路36之8號「
    捷飛通訊行」，申請行動電話門號0000000000號行動電話門
    號通話晶片卡，並將通話晶片卡賣給詐騙集團等情，惟矢口
    否認有何幫助詐欺犯行，辯稱：我也是被詐騙集團騙的，他
    們用我的門號做犯法的事情，他們說要跟我買門號，我並不
    知道他們是詐騙集團，我沒想那麼多，就賣給他們了云云；
    惟被告於上揭時間在臺北市○○○路36之8號「捷飛通訊行
    」申請0000000000號行動電話門號通話晶片卡，並將通話晶
    片卡賣給詐騙集團之事實，已據被告於原審及本院審理時供
    承不諱，並有0000000000號行動電話門號之申辦資料、雙向
    通聯紀錄各1份、報紙分類廣告欄影本數紙等在卷可稽，而
    上揭被害人乙○○、戊○○、丙○○、甲○○遭詐騙集團詐
    欺等事實，業據被害人戊○○於警詢、偵查中指訴、被害人
    乙○○、丙○○、告訴人甲○○於警詢中指訴、證人林崇聖
    於偵查中證述綦詳，足認被告之自白，核與事實相符；按行
    動電話門號為個人貼身使用之工具，申請開設行動電話門號
    並無任何特殊限制，可向不同之電信業者申請數個行動電話
    門號使用，並無何困難，此乃眾所週知之事實，依一般人之
    社會生活經驗，苟見非親非故之人不自行申請行動電話門號
    ，反而向他人蒐集行動電話門號供己使用，衡情對於收集者
    會將收集之行動電話門號使用於不法犯罪乙節，當有預見。
    況觀諸現今社會上，詐欺集團收購行動電話門號持以供電話
    詐欺使用之事，常有所聞，屢見不鮮，出賣或出借行動電話
    門號予非親非故之人，受讓人做為詐騙他人之通信工具不法
    使用，而可隱瞞行為人之身分曝光，幾乎已成為人盡皆知之
    犯罪手法等情，為眾多新聞媒體經常報導之事。本件被告明
    知將行動電話通話晶片卡，交付不明人士手中，極易被利用
    做為與詐騙他人財產之犯罪工具，被告竟加以同意，顯然對
    於該行動電話通話晶片卡作為不法使用，有所認識，且不違
    背其本意，雖卷內事證並無積極證據證明被告知悉該詐欺集
    團將如何犯罪，而無法於本件認定被告有共同詐欺行為，但
    其既對行動電話門號晶片卡交付他人使用，可能遭犯罪集團
    用以犯罪有所預見，且不違背本意而為之，應有幫助詐欺集
    團成員詐欺取財之不確定故意甚明。從而，本件事證明確，
    被告幫助犯詐欺取財之犯行堪以認定。
二、核被告所為，係犯刑法30條第1項、第339條第1項之幫助詐
    欺取財罪。被告以一幫助行為，幫助該詐欺集團成員先後詐
    騙被害人乙○○、戊○○、丙○○、告訴人甲○○，而觸犯
    數幫助詐欺取財罪，為同種想像競合，應依刑法第55條規定
    從一幫助詐欺取財罪處斷；公訴人雖未就被告提供上開行動
    電話門號幫助該詐欺集團成員詐騙被害人戊○○、乙○○之
    犯罪事實提起公訴，惟被告此部分幫助詐欺取財犯行，與其
    經起訴論罪之其餘幫助詐欺取財犯行間，有想像競合之裁判
    上一罪關係，為起訴之效力所及，復經檢察官移送併案審理
    （98年度偵字第27984號、98年度偵字第33792號），法院自
    得併予審究，核被告係幫助該詐欺集團成員為詐欺取財之犯
    行，為幫助犯，依刑法第30條第2項規定，減輕其刑。
三、原審認被告犯行事證明確，予以論罪科刑，固非無見。惟查
    被告以200元之代價，將其申辦取得之0000000000號行動電
    話門號通話晶片卡，交付某真實年籍姓名不詳之成年人所屬
    詐欺集團使用，該集團成員取得0000000000號行動電話門號
    後，即於98年8月間在報紙上刊登不實之求職應徵廣告，佯
    稱應徵者須先繳交保證金，致乙○○陷於錯誤，於98年8月2
    1日21時許，在臺北縣板橋火車站南2門外，當面交付14,000
    元予詐欺集團成員部分，與本案之犯罪事實有想像競合犯裁
    判上一罪關係，原審未併為審理，尚有未洽，公訴人就此提
    起上訴指摘原判決不當，非無理由，應由本院將原判決撤銷
    改判，爰審酌被告之犯罪動機係為牟取小利，其犯行對於被
    害人乙○○、戊○○、丙○○、告訴人甲○○所造成之損害
    非輕，且其行為助長社會上「人頭文化」歪風，導致詐欺犯
    罪追查不易，形成治安機關查緝犯罪之死角，及其犯後僅坦
    承部分犯行，態度普通等一切情狀，量處如主文所示之刑，
    並諭知易科罰金之折算標準。
據上論斷，應依刑事訴訟法第369條第1項前段、第364條、第299
條第1項前段，刑法第30條第1項、第2項、第339條第1項、第55
條、第41條第1項前段，刑法施行法第1條之1，判決如主文。
本案經檢察官王壬貴到庭執行職務。
中    華    民    國    99    年    4    月     9     日
                  刑事第二十三庭    審判長法  官  許宗和
                                          法  官  林海祥
                                          法  官  潘進柳
以上正本證明與原本無異。
不得上訴。
                                          書記官  任正人
中    華    民    國    99    年    4     月    9     日
附錄：本案論罪科刑法條全文
刑法第30條幫助他人實行犯罪行為者，為幫助犯。雖他人不知幫
助之情者，亦同。
幫助犯之處罰，得按正犯之刑減輕之。
第339條第1項
意圖為自己或第三人不法之所有，以詐術使人將本人或第三人之
物交付者，處五年以下有期徒刑、拘役或科或併科一千元以下罰
金。

司法院資訊處製作；財團法人民間司法改革基金會備份。
